【裁判字號】    89,台上,4282
【裁判日期】    890720
【裁判案由】    貪污
【裁判全文】
最高法院刑事判決                              八十九年度台上字第四二八二號
    上  訴  人  甲○○
    選任辯護人  陳峰富律師
                周俊智律師
                蘇飛健律師
右上訴人因貪污案件，不服台灣高等法院中華民國八十八年十月七日第二審判決（八
十八年度上訴字第三○七號，起訴案號：台灣桃園地方法院檢察署八十七年度偵字第
三九九號），提起上訴，本院判決如左：
    主  文
原判決撤銷，發回台灣高等法院。
    理  由
本件原判決認定上訴人甲○○為桃園縣中壢市老街溪建設股份有限公司負責人，該公
司因履行連帶保證人之責任，於民國八十五年三月一日接續施作桃園縣中壢市公所發
包之「老街溪加蓋工程」。依約於工程驗收合格後，中壢市公所應將其地上物交由該
公司使用，期間為三十年；但因一層河川加蓋係供臨時攤位使用及附設高架道路作停
車場使用，上訴人為儘速回收投資，除將一層河川違約加蓋圍牆成為「商場」外，並
欲將原為「臨時攤位」之使用項目變更為「商場」。因涉及都市計畫項目，須由主管
課會簽都市計劃課同意，始得辦理增加允許商場使用。上訴人與其妹焦興華（未經起
訴）遂基於犯意聯絡，先由焦興華查出具有會簽職務之桃園縣政府建設局都市計劃課
課長吳熔瑜住址，再於八十六年六月六日晚上，與上訴人攜帶現款新台幣（下同）三
十萬元及水果乙盒，前往吳熔瑜住處，適吳熔瑜不在家，而由其妻吳曉雲接待，焦興
華即假藉小孩移民及就學等問題交談。嗣於離去時，吳曉雲發覺水果盒內有三十萬元
現款，即退還上訴人。詎上訴人拒絕收回，要求吳曉雲轉交吳熔瑜，並稱：「收下沒
關係，會再打電話給吳先生」等語，隨即離去，利用不知情之吳曉雲向吳熔瑜行求賄
賂等情。因而維持第一審論處上訴人共同對於依據法令從事公務之人員，關於違背職
務之行為，行求賄賂罪刑之判決，駁回其在第二審之上訴。固非無見。
惟查：貪污治罪條例第十一條行賄罪之所謂「關於違背職務之行為」，係指公務員違
背法律、行政規章、服務規則，或上級公務員命令等職務上之行為，其情形包括應為
而不為或不應為而為等情形。原判決認定上訴人將上開工程一層河川違約加蓋圍牆成
為「商場」，並欲將原為「臨時攤位」之使用項目變更為「商場」，但因涉及都市計
畫項目，須由主管課會簽都市計劃課同意，始得辦理增加允許商場使用。其理由並謂
上開工程變更用途案，仍須申請變更雜其字第○○三號雜項執照上之用途，並會簽
都市計劃課課長吳熔瑜之同意等語（見原判決第二面第十一行至第十四行、第八面第
十一行至第十三行）。如果無訛，該「臨時攤位」由主管課會簽都市計劃課同意，既
得「辦理增加允許商場使用」，則承辦此項公務之人員，倘為使用項目變更之核准，
有無違背職務之問題，即非無疑。從而上訴人向都市計劃課課長吳熔瑜行求賄賂，得
否謂係對於其違背職務之行為而為之，饒有再事探求之餘地。乃原判決事實欄復記載
上訴人係基於違法變更使用項目之違背職務行為之犯意，向吳熔瑜行求賄賂，其事實
之認定前後兩歧，且與理由之論敘不相一致，難謂無判決所載理由矛盾之違法。究竟
上開臨時攤位依法能否變更為商場使用？其使用項目之變更，是否屬承辦公務員行政
上裁量之事項？倘為變更之許可，是否為裁量權之濫用，或已逾越其裁量權？實情如
何尚欠明瞭，此與判斷上訴人踐履賄求對象之特定行為是否屬「違背職務之行為」，
及其行為能否成立犯罪攸關，自應詳加調查，明白認定，始足為判決之基礎。上訴意
旨指摘原判決違背法令，尚非全無理由，應認有撤銷發回更審之原因。
據上論結，應依刑事訴訟法第三百九十七條、第四百零一條，判決如主文。
中      華      民      國    八十九    年      七      月     二十     日
                              最高法院刑事第六庭
                                  審判長法官  黃  正  興
                                        法官  陳  東  誥
                                        法官  張  春  福
                                        法官  韓  金  秀
                                        法官  吳  信  銘
      右正本證明與原本無異
                                              書  記  官
中      華      民      國    八十九    年      七      月    二十五    日


司法院資訊處製作；財團法人民間司法改革基金會備份。
